【裁判字號】    90,易,2117
【裁判日期】    900724
【裁判案由】    賭博
【裁判全文】
臺灣高雄地方法院刑事判決                          九十年度易字第二一一七號
    公  訴  人  臺灣高雄地方法院檢察署檢察官
    被      告  甲○○
                乙○○
                丙○○
                丁○○
右列被告等因賭博案件，經檢察官聲請簡易判決處刑（八十九年度偵字第二四ＯＯ七
號、第二五二二Ｏ號），經本院高雄簡易庭認為以不宜以簡易程序判決，移由本院刑
事庭以普通程序審理，本院判決如左：
    主  文
甲○○共同連續在公眾得出入之場所賭博財物，處罰金壹萬貳仟元，如易服勞役，以
參佰元折算壹日。扣案電動賭博機具「娃娃機」壹臺、紅色紙盒貳個均沒收。
乙○○共同連續在公眾得出入之場所賭博財物，處罰金參仟元，如易服勞役，以參佰
元折算壹日。前項扣案電動賭博機具「娃娃機」壹臺、紅色紙盒貳個均沒收。
丁○○共同連續在眾得出入之場所賭博財物，處罰金陸佰元，如易服勞役，以參佰元
折算壹日，賭資新台幣貳佰元沒收。
張俊騏共同在公共得出入之場所博財物，處罰金參佰元，如易服勞役，以參佰元折算
壹日，前開賭資新台幣貳佰元沒收。
    事  實
一、甲○○曾犯違反動產擔保交易法、電子遊戲場業管理條例等前科，仍不知警惕，
    復與乙○○基於共同之犯意聯絡，並基於概括之犯意，自民國八十九年十月十六
    日起至八十九年十月二十三日止，在高雄市三民區○○○路四十五號其經營之界
    揚超商前騎樓下之公眾得出入之場所，設置俗稱夾娃娃機一台，與不特定之多數
    人賭博財物多次，其賭博方式為由不特定之賭客投入新台幣（下同）十元硬幣，
    即可操作娃娃機之機械手臂以夾取機內之娃娃、禮品或紅色紙盒，賭客於夾得紅
    色紙盒後，則可憑紙盒上之分數向乙○○換取十倍於分數之現金。甲○○則以每
    小時新台幣（下同）六十元之代價僱用乙○○為店員，負責看顧界揚超商及擺置
    在騎樓下之娃娃機台，並負責以分數兌換現金之工作。丁○○基於概括之犯意，
    自八十九年十月十六日起，在上址騎樓下以上開賭博方式，自夾娃娃機內夾取紅
    色紙盒後，以上面記載之分數向乙○○兌換現金多次。嗣於八十九年十月二十三
    日下午十一時十分許，適有賭客丁○○又在上址夾娃娃機內夾到二個上面各記載
    十分之紅色紙盒後，與在一旁觀看之丙○○基於共同之犯意聯絡，推由丙○○持
    夾得之紅色紙盒二個向乙○○兌換現金二百元後，適為警方當場查獲，並扣得電
    動賭博機具娃娃機一台、紅色紙盒二個、賭資二百元及現場錄影帶一捲。
二、案經高雄市政府警察局三民第一分局移送台灣高雄地方法院檢察署檢察官偵查起
    訴。
    理  由
一、訊據被告丁○○坦承確有持娃娃機內夾起之紙盒向被告乙○○兌換現金之事實，
    惟被告甲○○、乙○○、丙○○、丁○○均矢口否認有何賭博犯行，被告甲○○
    初辯稱：我向界揚超商女老闆承租騎樓擺設台，乙○○則是界揚超商僱用之員工
    ，但我每月另給付乙○○薪水六千元，請她幫我看機台，客人夾起機台內之紅色
    紙盒，只能累積分數兌換獎品，不能換錢，我不知道乙○○換錢給客人，況此案
    已經簡易庭判決確定並執行完畢等語；復又辯稱：我經營界揚超商，僱用乙○○
    為店員，我於八十九年十月十六日才知有人以月租五千元直接向乙○○承租騎樓
    擺放夾娃娃機，租金是不詳租用者直接交給乙○○等語。被告乙○○則辯稱：甲○○僱用我擔任界揚超商店員，工作內容包括看顧擺放在騎樓下之夾娃娃機，甲○○並未告知不得換錢給客人，所以客人夾起紅色紙盒時，我聽從客人之指示以
    十分兌換現金一百元給客人，並從店內收入扣除墊付，再連同紙盒及店內之收入
    轉交大夜班店員等語；嗣又改稱：不詳姓名之中年男子於八十九年十月十六日與
    我接洽擺置娃娃機在界揚超商騎樓下，約定租金五千元，月底付租金，該名中年
    男子將現金二千元寄放在櫃台，供客人持紙盒兌換現金，本案被警查獲後，因為
    我無法找到該名中年男子，心中害怕才推給甲○○等語。被告丙○○則辯稱：丁○○將他夾起來的紅色紙盒交給我進店內兌換獎品，店員乙○○就拿兩百元給我
    ，我不知道可以換錢等語。被告丁○○則辯稱：我不知道分數兌換金錢是違法等
    語。經查：
（一）被告甲○○係設址在高雄市三民區○○○路四十五號楚琴商行之負責人，而楚
      琴商行懸掛之營業招牌為界揚超商等情，業據被告甲○○、乙○○於本院審理
      中陳述明確，且有高雄市政府營利事業登記證一紙在卷可參。又高雄市政府警
      察局三民第一分局員警於八十九年十月二十三日晚間二十三時十分許，在高雄
      市三民區○○○路四十五號界揚超商執行臨檢勤務時，除在店外騎樓下查獲本
      案外，另於店內另闢房間內查獲電子遊戲機「動物柏青哥」一台、超級賽狗二
      台、滿貫大亨四台，共七台電子遊戲機，因被告甲○○並未依規定辦理電子遊
      戲業之營利事業登記證，經高雄市政府警察局三民第一分局移請台灣高雄地方
      法院檢察署檢察官，以違反電子遊戲業管理條例偵查起訴，並經本院鳳山簡易
      庭於九十年三月二十七日以九十年鳳簡字第三十八號刑事判決判處被告甲○○
      有期徒刑三月確定等情，業據本院依職權向本院鳳山簡易庭調閱九十年鳳簡字
      第三十八號全卷審核屬實。則本院九十年度鳳簡字第三十八號刑事判決記載之
      犯罪事實係被告甲○○未依規定辦理電子遊戲業之營利事業登記證，在店內另
      闢房間擺設電子遊戲機七台部分，核與本案公訴人於起訴書記載之犯罪事實為
      被告岑學在騎樓下公眾得出入之場所，擺設夾娃娃機一台與不特定之多數人賭
      博犯行，二者犯罪事實顯然不同，且非屬連續犯、想像競合犯、牽連犯之裁判
      上一罪，被告甲○○辯稱本案已經判決確定一節，自非可採。
（二）被告右開賭博犯罪事實，業據被告乙○○於警、偵訊及本院審理中迭次供稱：
      「我是裡面（指界揚超商）店員，每小時薪資六十元，是甲○○設在騎樓地之
      娃娃機，是甲○○告訴我每一紙盒上面如寫十分，就兌換一百元，因丙○○持
      紙盒二個，均有十分字樣，所以我就兌換二百元給丙○○」（乙○○警訊筆錄
      ）、「甲○○告訴我盒子上之牌上若寫十分，即可換一百元」（八十九年度偵
      字第二四００七號卷第二十四頁）、「本件查扣的機台是在查獲前一星期才擺
      設」、「以前的作法我是換錢給客人，記帳方法是交盒子給甲○○，我交帳給
      大夜班」等語明確（本院九十年六月二十八日訊問筆錄）。而被告丁○○亦於
      警訊中陳述：「有抓到二個禮品，是二個紅色小紙盒，我就拜託丙○○去店內
      向服務小姐換取金錢」（丁○○警訊筆錄）、「我大約在案發前一星期在這裡
      夾，而有陸續有換過銅板，我都是夾同一台，以前我拿盒子進去，小姐就會主
      動換銅板給我，有時不是馬上可以領銅板，通常隔天可以領到銅板」（本院九
      十年六月二十八日訊問筆錄）。另被告丙○○則於警訊中陳明：「我替丁○○
      拿二個紅色長方型紙盒，上面有標示十分字樣，去向店內服務小姐兌換金錢」
      、「兌換新台幣二百元」、「拿紅色紙盒去兌換金錢有經過丁○○同意並拜託
      我去的」等語甚明，復有賭資二百元、紅色紙盒二個、娃娃機一台扣案可資佐
      證，並有高雄市政府警察局三民第一分局臨檢紀錄表、台灣高雄地方法院檢察
      署贓證物款收據各一紙在卷足參。復經本院當庭勘驗扣案紅色紙盒二個，上面
      均記載十分之字樣，此有本院九十年六月二十八日訊問筆錄在卷可憑，益徵證
      明被告乙○○、丁○○、丙○○、丁○○上開陳述，與事實相符。
（三）被告甲○○係界揚超商之負責人，已如前述，而被告乙○○僅係受僱於被告擔
      任店員之工作，自不可能於事先未徵得被告甲○○之同意，擅自將店前騎樓出
      租與姓名、年籍均不詳之人擺設夾娃娃機。再者，若被告乙○○自行同意出租
      予該名姓名、年籍均不詳之人，衡諸常理，亦應當留下承租者之資料、聯絡方
      式等以提供予被告甲○○連繫、對帳之用，始符常情，豈有完全不知承租者之
      任何資料之理。是以被告乙○○於本院審理中推翻前詞，並附和被告甲○○之
      辯解，顯與常理有違，自不足採。
（四）又被告乙○○係被告甲○○所僱請界揚超之商店員，則被告乙○○在未獲得僱
      主即被告甲○○之同意，殊不可能自作主張聽從客人指示，自店內之收入取出
      現金，以分數兌換現金給客人。再者，被告乙○○於交班時，係一併將收入現
      金及紙盒交予下一班之人員，如被告乙○○所辯老闆並未指示可以兌換現金一
      節為真，則被告乙○○於客人兌換現金後，其交接之金錢必與店內之收支不符
      ，被告乙○○如何與下一班人員交接？足見本件被告甲○○所辯未指示店員得
      以分數兌換現金，及被告乙○○所辯係依客人指示以分數兌換現金等情，均係
      事後卸責之詞，不足採信。是綜上所述，本案查扣之夾娃娃機應當係被告甲○○所擺設，並僱請被告乙○○代為看顧，並以分數兌換現金給客人等事實，應
      堪認定。
（五）又按刑法上之幫助犯，係指以幫助之意思，對於正犯資以助力，而未參與實施
      犯罪之行為者而言，如就構成犯罪事實之一部，已參與實施即屬共同正犯（最
      高法院四十九年度台上字七十七號判例可供參考）。又按賭博財物係指以偶然
      之事實決定輸贏，而博取財物。申言之，將籌碼兌現為現金之行為，應為賭博
      罪犯罪行為之一部。扣案之夾娃娃機一台雖非賭博性電子遊戲機，惟被告甲○○利用外觀上不具賭博性之電子遊戲機為賭具，於賭客夾起紙盒時，以分數兌
      換現金，而與賭客為對賭之行為。又被告丙○○既明知紅色紙盒二個係被告丁○○從娃娃機中所夾出，且又受託持向被告乙○○換取現金之際，主觀上自應
      知悉被告丁○○係在進行賭博行為之一部，被告丙○○以幫助被告丁○○賭博
      之犯意，參與賭博罪構成要件行為之實施，衡諸前開說明，自應與被告丁○○
      共犯賭博罪。綜上各情，本案事證已臻明確，被告甲○○、乙○○共犯賭博犯
      行，另被告丁○○、丙○○共犯賭博犯行，應堪認定。
二、查騎樓為一般公眾通行所用，自屬公眾得出入之場所。核被告四人所為，均係犯
    刑法第二百六十六條第一項前段普通賭博罪。被告甲○○及乙○○二人，就其所
    犯賭博犯行，有犯意之聯絡及行為之分擔，應論以共同正犯。另被告丁○○及丙○○二人，就其所犯賭博犯行，亦有犯意之聯絡及行為之分擔，亦應論以共同正
    犯。被告甲○○、乙○○、丁○○先後多次賭博犯行，時間緊接，手法相同，所
    犯又係構成要件相同之罪名，顯係基於概括之犯意反覆為之，為連續犯，應依法
    論以一罪，並加重其刑。爰審酌被告甲○○以夾娃娃機為耳目，行賭博之實，敗
    壞社會善良風氣，助長賭風，且於犯後一再狡言飾非，迄今仍無悔改之意；被告
    乙○○擔任店員，因貪圖小利，受僱主即被告甲○○之指示而從事賭博之行為，
    惟念其年輕識淺，且惡性不重；被告丙○○及丁○○，則因一時失慮，觸犯賭博
    罪責等一切情狀，分別量處如主文所示之刑，並均諭知如易服勞役之折算標準。
    扣案之娃娃機一台及紅色紙盒二個係當場賭博之器具，應依刑法第二百六十六條
    第二項宣告沒收，而查扣之現金二百元則係共同被告丁○○犯罪所得之財物，應
    依刑法第三十八條第一項第二款之規定宣告沒收之。另扣案之錄影帶一捲與本案
    賭博犯行無關，爰不為沒收之諭知。
三、據上論斷，應依刑事訴訟法第二百九十九條第一項前段、刑法第二十八條、第五
    十六條、第二百六十六條第一項、第二項、刑法第四十二條第二項、第三十八條
    第一項第二款，罰金罰緩標準提高條例第一條前段、第二條，判決如主文。
本案經檢察官莊榮松到庭執行職務。
中      華      民      國      九十      年      七      月    二十四  日
                                  臺灣高雄地方法院刑事第四庭
                                      法  官  張  桂  美
右正本證明與原本無異。
如不服本判決，應於判決送達後十日內，向本院提出上訴狀。
                                      書記官  吳  金  霞
中      華      民      國      九十      年      七      月    二十四  日
論罪法條：刑法第二百六十六條第一項、第二項
在公共場所或公眾得出入之場所賭博財物者，處一千元以下罰金。但以供人暫時娛樂
之物為賭者，不在此限。
當場賭博之器具與在賭檯或兌換籌碼處之財物，不問屬於犯人與否，沒收之。


司法院資訊處製作；財團法人民間司法改革基金會備份。
